【裁判字號】    98,訴,1789
【裁判日期】    980623
【裁判案由】    毒品危害防制條例
【裁判全文】
臺灣板橋地方法院刑事判決              98年度訴字第1789號
公  訴  人  臺灣板橋地方法院檢察署檢察官
被      告  甲○○
                    （另案在臺灣臺北監獄臺北分監執行中）
上列被告因毒品危害防制條例案件，經檢察官提起公訴（98年度
毒偵緝字第129 號、98年度毒偵緝字第130 號），經被告於準備
程序中就起訴事實為有罪之陳述，經告知簡式審判程序之旨，並
聽取當事人之意見後，經合議庭裁定由受命法官獨任行簡式審判
程序，本院判決如下：
    主    文
甲○○施用第一級毒品，累犯，處有期徒刑柒月。扣案含海洛因
殘渣之注射針筒貳支均沒收銷燬之。又施用第一級毒品，累犯，
處有期徒刑柒月。應執行有期徒刑壹年。扣案含海洛因殘渣之注
射針筒貳支均沒收銷燬之。
    事    實
一、甲○○(1)於民國87年間因施用毒品案件，經本院以87年度毒
    聲字第2614號裁定送執行觀察、勒戒後，認無繼續施用毒品
    之傾向，於87年11月5 日執行完畢，並經臺灣板橋地方法院
    檢察署檢察於87年11月5 日以87年度偵字第22988 號為不起
    訴處分確定。(2)於88年間因施用毒品案件，經本院以88年度
    毒聲字第5494號裁定送執行觀察、勒戒後，認有繼續施用毒
    品之傾向，經本院以88年度毒聲字第7657號裁定令入戒治處
    所施以強制戒治1 年，嗣經本院以89年度毒聲字第5633號裁
    定停止戒治，所餘期間付保護管束，於89年12月1 日保護管
    束期滿執行完畢，並由檢察官提起公訴，經本院以89年度訴
    字第305 號判決判處有期徒刑7 月確定。(3)於90年間因施用
    毒品案件，經本院以90年度毒聲字第1086號裁定令入戒治處
    所施以強制戒治1 年，嗣經本院以91年度毒聲字第521 號裁
    定停止戒治，所餘期間付保護管束，於91年4 月18日保護管
    束期滿執行完畢，並由檢察官提起公訴，經本院以90年度易
    字第861 號判決判處有期徒刑8 月確定。前開(2)、(3)2 罪接
    續執行，於92年3 月11日縮短刑期假釋出監。(4)於92年間因
    竊盜案件，經本院以92年度易字第1549號判決判處有期徒刑
    7 月，嗣經撤回上訴而確定，並經撤銷前開假釋，執行殘刑
    2 月8 日後接續執行，於92年12月20日縮刑期滿執行完畢。
    (5)於97年間因竊盜案件，經臺灣桃園地方法院以97年度審易
    字第1492號判決判處有期徒刑7 月、7 月，應執行有期徒刑
    10月確定。(6)於同年間因施用毒品案件，經本院以98年度訴
    字第133 號判決判處有期徒刑7 月、5 月，應執行有期徒刑
    10月確定。(7)於同年間因偽造文書案件，經臺灣士林地方法
    院以97年度簡字第735 號判決判處有期徒刑3 月確定。前開
    (5)、(6)、(7)3 罪尚未執行完畢。詎仍不知警惕，基於施用第
    1 級毒品海洛因之犯意，於97年7 月24日，在其位於臺北縣
    蘆洲市○○路201 巷4 號2 樓住處，以針筒注射之方式施用
    第1 級毒品海洛因1 次，嗣於同年月24日下午4 時50分許，
    在其前開住處為警查獲，並扣得其所有，供其施用海洛因所
    用之含海洛因殘渣之注射針筒2 支。甲○○另基於施用第1
    級毒品海洛因之犯意，於同年10月14日，於其前開住處，以
    針筒注射之方式，施用第1 級毒品海洛因1 次，嗣於同年10
    月15日晚間6 時40分許，因警方偵辦贓物案件而至臺北縣政
    府警察局蘆洲分局接受訊問，經其同意採集尿液送驗後呈毒
    品鴉片類（嗎啡、可待因）陽性反應，而查知上情。
二、案經臺北市政府警察局士林分局移請及臺北縣政府警察局蘆
    洲分局報告臺灣板橋地方法院檢察署檢察官偵查起訴。
    理    由
一、本件被告所犯係死刑、無期徒刑、最輕本刑為3 年以上有期
    徒刑以外之罪，其於準備程序中就被訴事實為有罪之陳述，
    經法官告知簡式審判程序之旨，並聽取公訴人、被告之意見
    後，依刑事訴訟法第273 條之1 第1 項規定，經本院合議庭
    裁定，由受命法官獨任進行簡式審判程序審理，核先敘明。
二、被告於本院審理時對前揭犯罪事實坦承不諱，又被告於97年
    7 月24日為警採集之尿液，經送臺灣尖端先進生技醫藥股份
    有限公司檢驗結果，呈鴉片類（嗎啡、可待因）陽性反應一
    情，有臺北市政府警察局偵辦毒品案件尿液檢體委驗單、臺
    灣尖端先進生技醫藥股份有限公司濫用藥物尿液檢驗報告各
    1 份在卷可佐，又被告於同年10月15日為警採集之尿液，經
    送臺灣檢驗科技股份有限公司檢驗結果，呈鴉片類（嗎啡、
    可待因）陽性反應一情，亦有臺北縣政府警察局蘆洲分局查
    獲毒品案件被移送者代碼對照表、臺灣檢驗科技股份有限公
    司濫用藥物尿液檢驗報告各1 份在卷可參，足認被告前開自
    白與事實相符，堪信為真。按施用第1 、2 級毒品為犯罪行
    為，毒品危害防制條例第10條定有處罰明文。故施用第1、2
    級毒品者，依前揭規定本應科以刑罰。惟基於刑事政策，對
    合於一定條件之施用者，則依同條例第20條、第23條之規定
    ，施以觀察、勒戒及強制戒治之保安處分。又毒品危害防制
    條例於92年7 月9 日修正公布，自93年1 月9 日施行，其中
    第20條、第23條將施用毒品之刑事處遇程序，區分為「初犯
    」及「5 年內再犯」、「5 年後再犯」。依其立法理由之說
    明：「初犯」，經觀察、勒戒或強制戒治後，應為不起訴處
    分或不付審理之裁定；經觀察、勒戒或強制戒治執行完畢釋
    放後，「5 年內再犯」者，因其再犯率甚高，原實施之觀察
    、勒戒及強制戒治既已無法收其實效，爰依法追訴或裁定交
    付審理。至於經觀察、勒戒或強制戒治執行完畢釋放後，「
    5 年後再犯」者，前所實施之觀察、勒戒或強制戒治已足以
    遮斷其施用毒品之毒癮，為期自新及協助其斷除毒癮，仍適
    用「初犯」規定，先經觀察、勒戒或強制戒治之程序。從而
    依修正後之規定，僅限於「初犯」及「五年後再犯」2 種情
    形，始應先經觀察、勒戒或強制戒治程序。倘被告於5 年內
    已再犯，經依法追訴處罰，縱其第3 次（或第3 次以上）再
    度施用毒品之時間，在初犯經觀察、勒戒或強制戒治執行完
    畢釋放5 年以後，已不合於「5 年後再犯」之規定，且因已
    於「5 年內再犯」，顯見其再犯率甚高，原實施觀察、勒戒
    或強制戒治，已無法收其實效，即應依該條例第10條處罰。
    至於第3 次（或第3 次以上）施用毒品之時間，是否宜有期
    間限制？以多久為適宜？則分屬刑事政策、專門醫學之範圍
    ，非審判機關所能決定，有待循立法途徑解決（參照最高法
    院97年9 月9 日97年度第5 次刑事庭會議決議）。查被告於
    87年間因施用毒品案件，經本院以87年度毒聲字第2614號裁
    定送執行觀察、勒戒後，認無繼續施用毒品之傾向，於87年
    11月5 日執行完畢，並經臺灣板橋地方法院檢察署檢察官於
    87年11月5 日以87年度偵字第22988 號為不起訴處分確定。
    於88年間因施用毒品案件，經本院以88年度毒聲字第5494號
    裁定送執行觀察、勒戒後，認有繼續施用毒品之傾向，經本
    院以88年度毒聲字第7657號裁定令入戒治處所施以強制戒治
    1 年，嗣經本院以89年度毒聲字第5633號裁定停止戒治，所
    餘期間付保護管束，於89年12月1 日保護管束期滿執行完畢
    ，並由檢察官提起公訴，經本院以89年度訴字第305 號判決
    判處有期徒刑7 月確定。於90年間因施用毒品案件，經本院
    以90年度毒聲字第1086號裁定令入戒治處所施以強制戒治1
    年，嗣經本院以91年度毒聲字第521 號裁定停止戒治，所餘
    期間付保護管束，於91年4 月18日保護管束期滿執行完畢，
    並由檢察官提起公訴，經本院以90年度易字第861 號判決判
    處有期徒刑8 月確定。前開2 罪接續執行，於92年3 月11日
    縮短刑期假釋出監，嗣經撤銷假釋，執行殘刑2 月8 日，於
    92年12月20日縮刑期滿執行完畢。又於97年間因施用毒品案
    件，經本院以98年度訴字第133 號判決判處有期徒刑7 月、
    5 月，應執行有期徒刑10月確定等情，有臺灣高等法院被告
    前案紀錄表1 份在卷可憑，被告前既曾因施用毒品案件經觀
    察、勒戒執行完畢，復於觀察、勒戒執行完畢釋放後5 年內
    ，再犯施用毒品案件，且經依法追訴處罰，復於本件所認之
    97年7 月24日、97年10月14日又犯施用第1 級毒品罪，即非
    屬毒品危害防制條例第20條第3 項所規定「5 年後再犯」之
    情形，自應依法訴追。本件事證明確，被告犯行洵堪認定，
    應依法論。
三、按海洛因為毒品危害防制條例第2 條第2 項第1 款所定之第
    1 級毒品，是核被告先後於97年7 月24日、同年10月14日施
    用海洛因之所為，均係犯毒品危害防制條例第10條第1 項之
    施用第1 級毒品罪。被告因施用而持有第1 級毒品海洛因之
    低度行為，為施用行為所吸收，係不罰之前行為，不另論罪
    。被告所犯前開2 次施用第1 級毒品犯行，行為互殊、犯意
    各別，應予分論併罰。再被告有如事實欄所示之論罪科刑及
    執行完畢情形，有臺灣高等法院被告前案紀錄表1 份附卷可
    稽，其於徒刑執行完畢後，5 年以內再故意犯本件有期徒刑
    以上之罪，為累犯，均應依刑法第47條第1 項之規定加重其
    刑。爰審酌被告前因施用毒品案件，業經觀察、勒戒、強制
    戒治及論罪科刑，仍未能戒除施用毒品惡習，再犯本件施用
    毒品犯行，顯見其意志不堅，委無足取，併衡其犯罪動機、
    目的、所犯施用毒品犯行究為自戕行為，及被告犯罪後於本
    院審理時坦承犯行，態度尚可等一切情狀，分別量處如主文
    所示之刑，並定其應執行之刑。97年7 月24日為警查扣含海
    洛因殘渣之注射針筒2 支，均係被告所有，為被告施用海洛
    因所用之物一情，業據被告自承在卷，前開物品既有海洛因
    黏附其上而無法析離，不問屬於何人所有，均依毒品危害防
    制條例第18條第1 項前段，於被告所犯97年7 月24日施用第
    1 級毒品犯行之主文項下諭知沒收銷燬之。
據上論斷，應依刑事訴訟法第273 條之1 第1 項、第299 條第1
項前段，毒品危害防制條例第10條第1 項、第18條第1 項前段，
刑法第11條前段、第47條第1 項、第51條第5 款，判決如主文。
本案經檢察官鄭潔如到庭執行職務。
中    華    民    國    98    年    6     月    23    日
                  刑事第十五庭法  官  何燕蓉
此正本與原本無異。
如不服本判決，應於判決送達後十日內敘明上訴理由，向本院提
出上訴狀（應附繕本），上訴於臺灣高等法院。
                              書記官  李崇文
中    華    民    國    98    年    6     月    29    日
附錄本案論罪科刑法條全文：
毒品危害防制條例第10條第1項
施用第一級毒品者，處 6 月以上 5 年以下有期徒刑。


司法院資訊處製作；財團法人民間司法改革基金會備份。
